【裁判字號】    91,訴易,95
【裁判日期】    920206
【裁判案由】    侵權行為損害賠償
【裁判全文】
臺灣高等法院民事判決  九十一年度訴易字第九五號
      原      告  乙○○
      送達代收人  吳素鑾
      被      告  丁○○
      被      告  甲○○
      被      告  丙○○
右當事人間因請求侵權行為損害賠償事件，本院判決如左︰
    主  文
被告丁○○、甲○○、丙○○應連帶給付原告新臺幣玖拾伍萬肆仟伍佰貳拾參元，及
被告甲○○自九十一年五月二十九日起，被告丁○○、丙○○自九十一年六月七日起
，至清償日止，按年息百分之五計算之利息。
原告其餘之訴駁回。
訴訟費用由被告連帶負擔十分之七，餘由原告負擔。
    事實及理由
一、被告等三人經合法通知，未於言詞辯論期日到場，核無民事訴訟法第三百八十六
    條各款所列情形，爰依原告之聲請，由其一造辯論而為判決。
二、本件原告主張：被告丁○○、甲○○、丙○○三人於八十八年十月十日晚上十時
    許，共同騎乘機車（甲○○駕騎附載丁○○、丙○○），行經桃園縣龜山鄉○○
    路與幸福路之際，因不滿原告友人黃育斌所騎乘之機車超越其機車，竟基於共同
    殺人之犯意，分持水果刀、木棍追殺原告，致原告受有右背穿刺傷合併右側血胸
    、橫隔膜破裂及肝臟裂傷之傷害等情，爰依民法第一百八十四條第一項前段、第
    一百八十五條第一項前段、第一百九十三條第一項、第一百九十五條第一項之規
    定，請求被告等人連帶賠償原告醫療費新台幣（下同）九萬四千五百二十三元、
    看護費十八萬元、喪失勞動能力之損失十八萬元及慰撫金一百萬元，共計一百四
    十五萬四千五百二十三元。並聲明：(一)被告應連帶給付原告一百四十六萬元及自
    起訴狀繕本送達被告之翌日起至清償日止，按年息百分之五計算之利息。(二)願供
    擔保請准宣告假執行。
三、被告未於言詞辯論期日到場，亦未提出書狀作任何聲明及陳述。
四、按因故意過失，不法侵害他人之權利者，負損害賠償責任。數人不法侵害他人之
    權利者，連帶負損害賠償責任。民法第一百八十四條第一項前段、第一百八十五
    條第一項前段定有明文。原告主張被告丁○○、甲○○、丙○○不法侵害原告之
    身體等情，業經本院九十一年度上易字第一三一一號刑事判決確定，認定被告丁
    ○○、甲○○、丙○○三人於民國八十八年十月十日晚上十時許，共同騎乘機車
    （甲○○駕騎附載丁○○、丙○○）行經桃園縣龜山鄉○○路與幸福路口之際，
    因與原告乙○○等人之行車超車等細故發生言語衝突，丁○○倡議要傷害原告，
    甲○○、丙○○二人則附和之，三人即共同基於傷害原告之犯意聯絡，而由甲○
    ○告知丁○○其機車置物箱中有刀，丁○○則自行自機車置物箱取出該把水果刀
    ，而丙○○則於其附近找尋木棍持交甲○○供為工具，適原告駕乘機車至丁○○
    、甲○○、丙○○三人所站立之路口，而欲折返時，丁○○則持用前述水果刀，
    趨前向原告背部猛剌一刀，致使原告受有右背穿刺傷合併右側血胸、橫隔膜破裂
    及肝臟裂傷之傷害，認被告三人共同傷害原告之身體，且判處罪行確定在案，有
    本院依職權調閱之該刑事案卷全卷在卷可稽，並有診斷證明書一紙在卷可稽（見
    本院卷第三四頁），是被告之傷害侵權行為堪予認定。被告對於原告因而所受之
    損害，自應負連帶賠償責任。
五、茲所應審酌者，為原告所得請求被告賠償之金額，爰分述如左：
  (一)醫療費部分：原告主張被告等人應連帶賠償醫療費九萬四千五百二十三元，依原
    告所受傷害為右背穿刺傷合併右側血胸、橫隔膜破裂及肝臟裂傷之傷害及收據載
    明治療費別，自屬治療上之必要費用，共計九萬四千五百二十三元，應予准許。
  (二)看護費部分：原告主張其受有右背穿刺傷合併右側血胸、橫隔膜破裂及肝臟裂傷
    等傷害，自八十八年十月十日送醫急診、同年月十一日住院及手術至同年月十九
    日，及出院後在家療養二個多月，均係由母親看護之。被上訴人現雖未僱請看護
    而由親屬看護，然親屬看護付出之勞力並非不能評價為金錢，只因兩者身分關係
    密切而免除支付義務，此種親屬基於身分關係之恩惠，自不能加惠於加害人，故
    應衡量及比照僱用職業看護之情形，認被害人受有相當看護費之損害，得向加害
    人請求賠償。故原告以每日二千元計算，請求被告等連帶給付原告九十日之看護
    費共計十八萬元，應予准許。
  (三)勞動能力損失部分：原告主張受傷後；自八十八年十月十一日起，至八十九年四
    月十一日止共六個月，不能工作等情，查原告所受之傷害為右背穿刺傷合併右側
    血胸、橫隔膜破裂及肝臟裂傷，有長庚醫院診斷書可證（見本院卷第二六頁）；
    又原告右側下側胸處，有一刀傷，手術時發現刀傷深及腹膜腔造成右側橫隔膜破
    裂、肝臟裂傷。上述刀傷長約六公分，深及腹膜腔傷及內臟，有長庚醫院函附於
    台灣桃園地方法院檢察署八十九年度偵字第四二一四號卷第一○九頁可稽。且查
    長庚醫院林口分院函送本院有關原告之病情說明及病歷表可知，原告係於八十八
    年十月十日至長庚醫院急診、住院治療，診斷為右背穿刺傷、右側血胸、右側橫
    隔膜破裂及肝臟裂傷。八十九年四月二十日回診時，病情恢復尚稱良好，惟右側
    胸膜仍有少量積水，原告多次回診，至八十九年四月二十日右側胸膜仍有少量積
    水，有長庚醫院九十一年十月十六日長庚院法字第一○三○號函附於本院卷第三
    五至第一○五頁可稽。是原告主張自八十八年十月十一日起至八十九年四月十一
    日止六個月期間，因前述傷害不能工作，應可採信。查原告原在上連城廚具燈飾
    行任職，每日工資為一千元，亦有上連城廚具燈飾負責人出具之證明書可證（見
    本院卷第二七頁）。原告請求被告賠償此期間內之勞動能力損失，自應准許；經
    計算應為十八萬四千元元（(21+30+31+31+29+31+11)*1000=184000），原告僅請
    求賠償工作損害金十八萬元，尚未逾此金額，應予准許。
  (四)精神慰藉金部分；查原告受有右背穿刺傷合併右側血胸、橫隔膜破裂及肝臟裂傷
    等傷害，肉體、精神確受極大痛若，本院斟酌實際情況，及原告為桃園農工畢業
    ，被告丁○○國中畢業、丙○○國小畢業、甲○○高中肄業之兩造之身分、地位
    、經濟能力等，認為原告請求一百萬元，尚嫌過高，應予核減為五十萬元，方屬
    公允，逾此數額之請求，為無理由。
  (五)從而，原告基於侵權行為之損害賠償請求權，請求被告連帶賠償原告九十五萬四
    千五百二十三元，及被告甲○○自九十一年五月二十九日起，被告丙○○、被告
    丁○○自九十一年六月七日起，至清償日止，依法定利率計算之遲延利息部分，
    洵屬正當，應予准許。逾此部分所為之請求，為無理由，應予駁回。
六、本件原告之訴，為一部有理由，一部無理由，依民事訴訟法第三百八十五條第一
    項前段、第七十九條但書、第八十五條第二項、第四百六十三條，判決如主文。
中      華      民      國    九十二    年      二      月      六      日
                              臺灣高等法院民事第九庭
                                  審判長法  官  吳  謙  仁
                                        法  官  魏  大  喨
                                        法  官  游  婷  麟
右正本係照原本作成。
不得上訴。
中      華      民      國     九十二   年      二      月      六      日
                                        書記官  林  初  枝


司法院資訊處製作；財團法人民間司法改革基金會備份。
